臺灣新竹地方法院民事裁定　　　　　　　　95年度抗字第67號
抗　告　人　乙○○
相　對　人　甲○○
　　　　　　　　　　弄5號
上列抗告人與相對人間因公示送達事件，對於中華民國95年10月
31日本院95年度聲字第1287號裁定提起抗告，本院裁定如下：
    主    文
抗告駁回。
抗告程序費用新臺幣壹仟元由抗告人負擔。
    理    由
一、本件抗告人於原審聲請意旨略以：緣兩造間有租賃關係存在
    ，聲請人於民國95年6月9日以桃園十支郵局第235號存證信
    函通知相對人給付積欠之租金，否則將終止租約云云，詎因
    遷移不明，以致原件退回，為此聲請裁定准將聲請狀所附之
    存證信函為公示送達等語。
二、原審以相對人係設籍於新竹縣湖口鄉○○村○○路○段332巷
    50弄5號，此有抗告人所提出之相對人戶籍謄本1份附卷可憑
    ，惟抗告人前所寄發之存證信函均係向「新竹縣新豐鄉道○
    街43號」地址為送達，並非向相對人之前開戶籍所在地之住
    所地為送達，此有抗告人所提之前開信封可稽，是以，抗告
    人既未曾向相對人之戶籍所在地之住居所地為送達，難認相
    對人已有應受送達處所不明之情形，抗告人之聲請核與公示
    送達要件尚有未合，故原審裁定駁回抗告人公示送達之聲請
    。
三、本件抗告人抗告意旨略以：抗告人本係向台灣桃園地方法院
    聲請將桃園十支郵局第235號存證信函予以公示送達，經台
    灣桃園地方法院以95年度桃簡聲字第80號民事裁定移轉管轄
    至本院，然抗告人久候不至本院核發之公示送達民事裁定，
    經向台灣桃園地方法院查詢結果，因前開95年度桃簡聲字第
    80號民事裁定可能需公示送達，而延滯移送本院之時程，抗
    告人迫於無奈，爰先委託律師於95年10月3日寄發「明達聯
    合律師事務所（95）忠律函字第1003號律師函」予相對人，
    並直接投遞相對人之戶籍地「新竹縣湖口鄉○○村○○路○
    段332巷50弄5號」，仍因遷移不明而遭退回，此有律師函及
    信封為憑，原審以抗告人之存證信函未向相對人之戶籍地址
    送達為由，駁回抗告人之聲請，顯有認定事實之重大錯誤，
    自應予以撤銷，爰依法提起抗告，並聲明：(1)原裁定廢棄。
    (2)准將95年10月3日「明達聯合律師事務所（95）忠律函字
    第1003號律師函」之全部內容予以公示送達等語。
四、按當事人不得提出新攻擊或防禦方法。但有下列情形之一者
    ，不在此限：(一)因第一審法院違背法令致未能提出者。(二)事
    實發生於第一審法院言詞辯論終結後者。(三)對於在第一審已
    提出之攻擊或防禦方法為補充者。(四)事實於法院已顯著或為
    其職務上所已知或應依職權調查證據者。(五)其他非可歸責於
    當事人之事由，致未能於第一審提出者。(六)如不許其提出顯
    失公平者。前項但書各款事由，當事人應釋明之。違反前2
    項之規定者，第二審法院應駁回之，民事訴訟法第447條著
    有明文，前開規定，除別有規定外，於抗告程序準用之，此
    為民事訴訟法第495條之1所明定。又民事訴訟法第447條第1
    項之修正，係為避免及改正當事人輕忽第一審程序，遲至第
    二審程序始提出新攻擊防禦方法，乃原則上禁止當事人於第
    二審程序提出新攻擊防禦方法；惟若一律不准當事人提出新
    攻擊或防禦方法，對當事人權益之保護欠週，因此於但書規
    定例外得提出新攻擊防禦之情形（見該法條之立法說明）。
    查抗告人於原審所提出之存證信函及信封上相對人之地址均
    記載為「新竹縣新豐鄉道○街43號」，抗告人於原審程序終
    結前並未就有於95年10月3日再以明達聯合律師事務所（95
    ）忠律函字第1003號函通知相對人，而因遷移不明遭退回等
    情予以陳明，於本院第二審抗告程序復未能釋明有民事訴訟
    法第447條第1項但書所列各款之情形，是本院僅能對原審裁
    定認定事實及適用法律有何違誤加以審查，合先敘明。
五、次按表意人非因自己之過失不知相對人居所者，得依民事訴
    訟法公示送達之規定，以公示送達為意思表示之通知。又對
    於當事人之送達，有應為送達之處所不明之情形者，得聲請
    法院准為公示送達，民法第97條及民事訴訟法第149條第1項
    第1款分別定有明文。再按，送達於應受送達人之住居所、
    事務所或營業所行之，但在他處會晤應受送達人時，得於會
    晤處所行之，民事訴訟法第136條第1項亦定有明文。又按，
    送達於住居所、事務所或營業所不獲會晤應受送達人者，得
    將文書付與有辨別事理能力之同居人或受僱人，亦為民事訴
    訟法第137條第1項著有明文。經查，本件抗告人於原審雖稱
    其已發函催告相對人行使權利，且因相對人遷移不明而遭退
    回等語，並提出桃園10支局第235號存證信函及信封等為憑
    ，惟觀之抗告人對相對人催告終止租約之上開存證信函所書
    相對人收件地址為「新竹縣新豐鄉道○街43號」，既與相對
    人個人基本資料查詢結果「新竹縣湖口鄉○○村○○路○段
    332巷50弄5號」之戶籍地址不符，且抗告人復未能舉證證明
    相對人確居住在上開「新竹縣新豐鄉道○街43號」，則抗告
    人主張其有按相對人之住居所為送達等情，顯與上開規定有
    悖，是原審認定事實及適用法律並無違誤，而抗告人既已知
    曉相對人戶籍所在為「新竹縣湖口鄉○○村○○路○段332巷
    50弄5號」，則抗告人仍得另行為公示送達之聲請，故對抗
    告人之權益並無保護不週之情事，是原審駁回抗告人公示送
    達之聲請，於法並無不合，抗告意旨指摘原審法院裁定駁回
    其聲請為不當，求予廢棄，顯無理由，應予駁回。
六、據上論結，本件抗告為無理由，依非訟事件法第46條、第24
    條第1項、第21條第2項，民事訴訟法第495條之1第1項、第4
    49條第1項、第95條、第78條，裁定如主文。
中　　華　　民　　國　　96　　年　　1 　　月　　11　　日
                民事第一庭  審判長 法　官　 王銘勇
                                   法　官　 王佳惠
                                   法　官　 蔡欣怡
以上正本係照原本做成。
如不服本裁定，僅得於收受本裁定正本送達後10日內，以適用法
規顯有錯誤為理由，向本院提出再抗告狀，（須附繕本一份及繳
納再抗告裁判費新臺幣1,000元），經本院許可後始可再抗告。
                                  書記官    王恬如
中　　華　　民　　國　　96　　年　　1 　　月　　11　　日
